【裁判字號】    98,訴,1512
【裁判日期】    980930
【裁判案由】    毒品危害防制條例
【裁判全文】
臺灣臺北地方法院刑事判決              98年度訴字第1512號
    公  訴  人  臺灣臺北地方法院檢察署檢察官
    被      告  甲○○
上列被告因違反毒品危害防制條例案件，經檢察官提起公訴（98
年度毒偵字第2141號），被告就被訴事實為有罪之陳述，本院裁
定進行簡式審判程序，判決如下：
    主      文
甲○○施用第一級毒品，累犯，處有期徒刑柒月。又施用第二級
毒品，累犯，處有期徒刑陸月；扣案第二級毒品甲基安非他命（
驗餘淨重零點壹陸玖玖公克）沒收銷燬；盛裝前開扣案第二級毒
品甲基安非他命之塑膠夾鍊袋共貳只均沒收。應執行有期徒刑拾
月；扣案第二級毒品甲基安非他命（驗餘淨重零點壹陸玖玖公克
）沒收銷燬；盛裝前開扣案第二級毒品甲基安非他命之塑膠夾鍊
袋共貳只均沒收。
    事實及理由
一、本件係經被告甲○○於本院審理時，就被訴事實為有罪之陳
    述，經受命法官告知被告簡式審判程序之旨，並聽取檢察官
    及被告之意見後，本院合議庭裁定由受命法官獨任以簡式審
    判程序加以審理，則依據刑事訴訟法第273條之2、同法第15
    9條第2項之規定，不適用傳聞法則有關限制證據能力之相關
    規定；並依同法第310條之2準用同法第454條之規定，製作
    略式判決書，依法僅需記載犯罪事實、證據名稱及應適用之
    法條，並得以簡略方式為之，如認定之犯罪事實、證據及應
    適用之法條，與檢察官聲請簡易判決處刑書或起訴書之記載
    相同者，得引用之，合先敘明。
二、犯罪事實：
    （一）甲○○前於民國87年間，因施用毒品，經送觀察、勒
          戒執行完畢後，認無繼續施用毒品傾向，經臺灣臺北
          地方法院檢察署檢察官於88年8月9日以88年度偵字第
          12564、14549、14658號為不起訴處分確定。復於88
          至91年間，因連續施用毒品，先後經本院裁定送觀察
          、勒戒及令入戒治處所施以強制戒治，嗣經本院裁定
          停止戒治，所餘戒治期間交付保護管束（執行強制戒
          治之指揮書執畢日期為92年2月5日），於91年7月17
          日釋放，後經本院於92年1月24日，以92年度毒聲字
          第161號撤銷停止戒治，令入戒治處所施以強制戒治
          （未執行）。該施用毒品案件經本院以90年度易字第
          1976號判決有期徒刑7月確定，與轉讓第二級毒品及
          持有第一級毒品案件定應執行刑有期徒刑1年4月，於
          92年2月24日入監執行，未再令入戒治處所施以強制
          戒治，並於93年5月18日假釋出監，於同月28日縮刑
          期滿未經撤銷，以已執行論。又於94年間，因施用毒
          品之違反毒品危害防制條例案件，經臺灣高等法院以
          96年度上易字第1569號判決有期徒刑10月，經減為有
          期徒刑5月確定，而於96年10月31日因易科罰金執行
          完畢。另於96、97年間，又因施用毒品之違反毒品危
          害防制條例案件，先後經本院判決有期徒刑1年2月、
          9月、9月、8月確定，嗣經本院以97年度聲字第2617
          號裁定應執行有期徒刑3年確定（於98年7月10日入監
          執行中）。
    （二）詎其猶不知悔改，於觀察、勒戒執行完畢後5年內已
          因施用毒品經法院判決後，復基於施用第一、二級毒
          品之犯意，各於98年7月10日為警採尿回溯26小時內
          之某時（不含為警查獲迄採尿之期間）及同月7日之
          某時，在臺北市○○○路等不詳處所，分別施用第一
          級毒品海洛因、第二級毒品甲基安非他命各1次（尚
          無積極證據證明甲○○分別有逾1次之施用第一、二
          級毒品行為）。嗣於同年7月10日上午10時40分許，
          在臺北市○○區○居街35巷口，為警查獲，並扣得其
          所有且供施用之第二級毒品甲基安非他命2包（淨重
          0.1700公克，取樣0.0001公克鑑定驗罄，驗餘淨重0.
          1699公克）。
三、本件之證據，除均引用檢察官起訴書（如附件）相同部分之
    記載外，證據並增載如下：
    （一）被告甲○○於本院審理時坦承犯行，並當庭為認罪之
          表示（見本院卷98年9月25日審判筆錄）。
    （二）扣押筆錄、自願受搜索同意書、扣押物品目錄表、毒
          品初步鑑驗報告單各1份、採證照片4張、尿液檢體委
          驗單1紙、交通部民用航空局航空醫務中心毒品驗定
          書1紙。
    （三）按海洛因經注射或吸入人體後，約80﹪於24小時內自
          尿中排出，一般而言，尿液中能否驗出嗎啡陽性反應
          與其投與量、投與途徑、採尿時間、個人體質及檢測
          方法之靈敏度有關，國外曾有文獻報導注射6毫克之
          海洛因鹽酸鹽，其代謝物嗎啡之平均可檢出時限約為
          26小時，業經行政院衛生署藥物食品檢驗局於81年9
          月8日以藥檢壹字第8114885號函述綦詳。又施用海洛
          因後，其代謝物嗎啡於尿液中的濃度所訂之閾值判定
          基準為300ng/ml，超過此一數值即可認定有海洛因之
          存在，而本件被告尿液經檢驗，其尿液中嗎啡之濃度
          為320 ng/ml，業已超出前揭檢測之閾值，且其尿液
          檢驗係以氣相層析質譜儀分析法檢驗確認，亦可排除
          偽陽性反應之可能，顯見被告有於98年7月10日為警
          採尿前26小時內確有施用海洛因1次甚明。被告甲○
          ○於偵查中未提及有施用海洛因之情，迄至本院審理
          時，始坦承有施用海洛因犯行。被告雖自承有施用第
          一級毒品海洛因1次之犯行，然供稱：係於警察查獲3
          天前（即同月7日），將海洛因摻在安非他命吸食器
          內，一同施用海洛因2口，就不再施用云云。然揆諸
          前揭說明，已可認人體若施用第一級毒品海洛因，將
          產生代謝物嗎啡，其平均可檢出時程約為26小時；兼
          衡酌被告於本院審理時供稱：我係因通緝不敢到案，
          被警察追很怕，朋友才叫我用用看海洛因，施用地點
          是和平東路住家，我在那工作，我朋友直接加在玻璃
          球。係吸毒的朋友，不是很熟，他到我上班的地方，
          我自己有房間，趁沒人時，就倒一點安非他命、海洛
          因在吸食器內，他就走了，吸毒的朋友有時我請他，
          有時他請我，他沒跟我在那一起吸毒，我用電話跟他
          說警察追我，我很怕，我請他三更半夜到我上班的地
          方來找我云云。觀之被告供稱施用第一級毒品海洛因
          之過程，其既表明係不熟之友人提供海洛因，又稱2
          人前常互請毒品，另供稱此次係被告主動去電告知被
          警察追之情事，該朋友乃於三更半夜到被告上班處，
          且該朋友只將海洛因滲入被告正在施用之安非他命吸
          食器內，未一起施用，即行離去，則依被告前之供述
          ，被告既不熟悉該提供海洛因之友人，卻常與之互請
          毒品一起施用，甚至於被告已有從綽號「雖仔」處購
          得之安非他命，無須該友人提供互請之情況下，仍以
          電話聯絡該友人，而該友人亦於半夜特意前來被告上
          班處，該友人除將攜來海洛因加入被告正施用之安非
          他命吸食器中即離開，既未共同施用毒品，亦無其他
          交誼活動，此顯與常情不合。據上，堪認被告此部分
          供述之內容，不足採信，尤其被告已供稱施用海洛因
          之量極少，僅有2口，絕非屬施用高劑量海洛因之情
          形，應參照行政院衛生署藥物食品檢驗局於81年9月8
          日以藥檢壹字第8114885號函旨內容，即認被告係於
          98年7月10日為警採尿回溯26小時內某時施用海洛因
          之情，較堪可採，附此說明。
四、按毒品危害防制條例於92年7月9日修正公布，自93年1月9日
    施行。其中第20、23條將施用毒品之刑事處遇程序，區分為
    「初犯」及「5年內再犯」、「5年後再犯」。依其立法理由
    之說明：「初犯」，經觀察、勒戒或強制戒治後，應為不起
    訴處分或不付審理之裁定；「5年內再犯」者，因其再犯率
    甚高，原實施之觀察、勒戒及強制戒治既已無法收其實效，
    爰依法追訴或裁定交付審理。至觀察、勒戒或強制戒治執行
    完畢釋放後，「5年後再犯」者，前所實施之觀察、勒戒或
    強制戒治已足以遮斷其施用毒品之毒癮，為期自新及協助其
    斷除毒癮，仍適用「初犯」規定，始應先經觀察、勒戒、強
    制戒治之程序。從而依該次修正後之規定，僅限於「初犯」
    及「五年後再犯」二種情形，應先經觀察、勒戒或強制戒治
    之程序，此乃該條例第10條之例外規定。倘被告於5年內已
    再犯，經依法追訴處罰，縱其第3次（或第3次以上）再度施
    用毒品之時間，在初犯經觀察、勒戒或強制戒治執行完畢釋
    放5年以後，因與單純之「5年後再犯」之情形有別，不合於
    「5年後再犯」之例外規定；且因已於「5年內再犯」，顯見
    其再犯率甚高，原實施觀察、勒戒或強制戒治，已無法收其
    實效，即應回歸原則性規定，由檢察官逕行起訴，依該條例
    第10條處罰（最高法院95年度臺非字第161號、第190號、第
    246號、第296號、第310號判決及96年度臺非字第236號判決
    意旨暨最高法院95年度第7次刑事庭會議意見可資參考）。
    經查：本件被告於87年間，已因施用毒品犯行，經本院裁定
    令入觀察、勒戒，於執行完畢釋放後，5年內，已又於88至9
    1年間，因施用毒品犯行，經法院判刑確定等情，有臺灣高
    等法院被告前案紀錄表存卷足憑，而可認定。是以，被告本
    件施用毒品之犯行，雖距初犯遭觀察、勒戒執行完畢釋放時
    ，已逾5年，惟揆諸前開說明，仍應依法追訴處罰，而無毒
    品危害防制條例第20條第3項規定之適用至明，應予說明。
五、論罪科刑之理由：
    （一）按海洛因、甲基安非他命分別係毒品危害防制條例第
          2 條第2項第1、2款所規定之第一、二級毒品，不得
          非法持有、使用。核被告所為，係違反毒品危害防制
          條例第10條第1、2項之施用第一、二級毒品罪。被告
          持有第一、二級毒品之低度行為，已分別為施用第一
          、二級毒品之高度行為所吸收，均不另論罪。被告所
          犯前揭2罪間，犯意各別，行為互殊，應予分論併罰
          。又被告有如前揭事實所載之科刑及執行完畢紀錄，
          其受徒刑執行完畢後，5年以內故意再犯本件有期徒
          刑以上之罪，為累犯，應依刑法第47條第1項規定，
          均加重其刑。
    （二）爰審酌被告已有多項前科及施以觀察、勒戒之紀錄，
          其素行非佳，有前揭被告前案紀錄表存卷可查，其因
          施用毒品犯行，已經觀察、勒戒、強制戒治之治療程
          序，竟仍不思悔改，徹底袪除施用毒品之惡習，猶再
          為本件犯行，可知其再犯係陷於毒癮難以自拔，意志
          力甚為薄弱，未能善體國家設置觀察、勒戒機構，協
          助毒品施用者戒除毒癮之美意，惟念及其施用毒品之
          犯行，在本質上乃屬戕害自己身心健康之行為，被告
          本次尚未有嚴重破壞社會秩序或侵害他人權益之情形
          ，且於本院審理時坦承犯行，雖辯稱係同時施行第一
          、二級毒品不可採，然念及本件採集被告之尿液，經
          檢驗嗎啡濃度僅320 ng/ml，足認被告施用第一級毒
          品之量，確如被告所言尚微，被告當庭一再表明悔改
          之意，依此斟酌被告犯罪後之態度等一切情狀，分別
          量處如主文所示之刑及定其應執行之刑，以示懲戒。
    （三）沒收之說明：
          1、扣案甲基安非他命2包（淨重0.1700公克，取樣
             0.0001公克鑑定驗罄，驗餘淨重0.1699公克），
             為違禁物，業經被告供承在卷，且有交通部民用
             航空局航空醫務中心毒品鑑定書1紙在卷可稽，應
             依毒品危害防制條例第18條第1項前段規定，沒收
             銷燬之。
          2、至包裝前揭毒品之包裝袋（塑膠夾鍊袋）2只，雖
             因包裹毒品與之密切接觸，惟於鑑驗時，既可將
             之與毒品分離、單獨鑑析秤重，有前揭鑑定書可
             稽，應認包裝袋尚非毒品之一部，既均屬被告所
             有，而為包裝、盛放毒品，避免毒品潮濕、逸漏
             ，屬於供被告施用毒品犯罪所用之物，爰依刑法
             第38條第1項第2款規定，均宣告沒收之。
六、爰依刑事訴訟法第273條之1第1項、第299條第1項前段、第3
    10條之2、第454條第1項、第2項，毒品危害防制條例第10條
    第1項、第2項、第18條第1項前段，刑法第11條前段、第47
    條第1項、第51條第5款、第38條第1項第2款，判決如主文。
七、如不服本件判決，得自收受判決送達之日起10日內，向本院
    提起上訴。
本案經檢察官盧慧珊到庭執行職務。
中    華    民    國    98    年     9    月    30    日
                          刑事第十六庭法  官    徐千惠
上正本證明與原本無異。
如不服本判決應於收受送達後10日內向本院提出上訴書狀，並應
敘述具體理由；其未敘述上訴理由者，應於上訴期間屆滿後20日
內向本院補提理由書（均須按他造當事人之人數附繕本）「切勿
逕送上級法院」。
                                      書記官    高心羽
中    華    民    國    98    年    10    月    1     日
附件：（98年度毒偵字第2141號起訴書）
附錄本案論罪科刑法條：
毒品危害防制條例第10條
施用第一級毒品者，處6月以上5年以下有期徒刑。
施用第二級毒品者，處3年以下有期徒刑。


司法院資訊處製作；財團法人民間司法改革基金會備份。
